臺灣苗栗地方法院民事判決　　　　　　　93年度簡上字第51號
上　訴　人　丙○○
被上訴人　　甲○○
訴訟代理人　朱渭陽律師
上列當事人間請求給付票款事件，上訴人對於民國93年10月1 日
本院苗栗簡易庭93年度苗簡字第268 號第一審判決提起上訴，本
院於民國94年1月21日辯論終結，判決如下：
    主      文
上訴駁回。
第二審訴訟費用由上訴人負擔。
    事實及理由
一、被上訴人起訴主張：上訴人於民國89年間持訴外人劉菊紅所
    簽發之支票二紙向被上訴人借款新臺幣（下同）200,000 元
    ，詎該二紙支票經被上訴人屆期提示均未獲兌現，經被上訴
    人一再催索，上訴人始於92年4 月1 日簽發票號為TH048062
    號、票面金額為200,000 元、到期日為93年4 月1 日之本票
    一紙（以下簡稱系爭本票）交付與被上訴人。惟系爭本票屆
    期經被上訴人為付款之提示仍未獲付款，屢經追索無效，為
    此依票據法律關係，請求上訴人給付200,000 元及自93年4
    月1 日起至清償日止之按年利率6%計算之利息。上訴人雖辯
    稱被上訴人曾委託他人向上訴人收款，惟被上訴人從未委託
    他人向上訴人收款，上訴人亦未曾清償。原審為被上訴人勝
    訴判決，並依職權宣告假執行，被上訴人於本院為駁回上訴
    之聲明。
二、上訴人則以：系爭本票債務業經被上訴人於92年5 月間起，
    委請訴外人即自稱「小陳」之人偕同另一男子執系爭本票向
    上訴人請求清償，上訴人當日已先交付現金25,000元，嗣後
    「小陳」以電話聯絡每隔十日左右即至上訴人店內取款，上
    訴人陸續清償5,000 元或15,000元不等，上訴人另於92年9
    月12日及同年月23日，依「小陳」指示以郵政跨行匯款予訴
    外人李善果各10,000元，最後一筆20,000元債務，被告並向
    訴外人陳盛方借得面額20,000元之支票一紙（票號AA000000
    0 號、發票日93年1 月25日、付款人新竹國際商業銀行大湖
    分行，以下簡稱系爭支票）交付予「小陳」，「小陳」卻未
    依約將系爭本票交還上訴人，惟兩造間系爭本票債務已全部
    清償完畢等語，資為抗辯，而聲明廢棄原判決，駁回被上訴
    人在原審之訴及假執行之聲請。
三、被上訴人主張上訴人於89年間持劉菊紅所簽發之支票二紙向
    被上訴人借貸同額之現金200,000 元，嗣該二紙支票經被上
    訴人屆期提示均因存款不足及拒絕往來戶而遭退票，嗣上訴
    人乃於92年4 月1 日簽發系爭本票交付被上訴人收執，系爭
    本票經被上訴人屆期提示仍未獲付款之事實，為兩造所不爭
    執，且有系爭本票、支票及退票理由單等件（以上均影本，
    見原審卷第7、8、9頁）為證，自堪信為真實。
四、經本院協同兩造於94年1 月21日整理並協議簡化本件之爭點
    為上訴人是否已清償系爭本票債務完畢？經查：
  (一)按票據乃文義證券及無因證券，故票據上之權利義務，悉依
    票上所載文義定之，與其基礎之原因關係各自獨立。票據上
    權利之行使，不以其原因關係存在為前提，從而執票人行使
    票據上權利時，就其基礎之原因關係確係有效存在，並不負
    舉證責任。反之，若票據債務人以自己與執票人間所存抗辯
    之事由，對抗執票人，依票據法第13條規定意旨觀之，固非
    法所不許，惟應由票據債務人就該抗辯事由負舉證之責任，
    此有最高法院92年度台簡上字第29號裁判意旨可資參照。上
    訴人固不否認確有執劉菊紅簽發之二紙支票向被上訴人借款
    現金200,000 元，該二紙支票退票後，另簽發系爭本票交付
    被上訴人收執等情，惟辯稱被上訴人前委請他人執系爭本票
    向上訴人要求清償，系爭本票債務業經清償完畢等情，經被
    上訴人否認，則揆諸前開裁判意旨，上訴人自應就被上訴人
    確曾委託他人收取系爭本票債權金額，及系爭本票債務確經
    清償完畢之事實，負舉證之責。
  (二)證人即上訴人所指受被上訴人委託向上訴人收錢之人乙○○
    於原審到庭證稱：伊並不認識被上訴人，伊係受在台北之朋
    友委託向上訴人收取200,000 元之本票金額，係與另一竺姓
    朋友於92年9 、10月間至大湖向上訴人收錢，收取三、四次
    共收得約五萬元，其餘部分則由上訴人依伊所留帳號匯入，
    向上訴人收錢時係執上訴人所簽發已經逾期之200,000 元本
    票影本等語（參見原審卷93年9 月17日言詞辯論筆錄）。核
    與上訴人所辯債務清償之時間、金額、次數及清償之方式均
    有不符，且系爭本票之到期日為93年4 月1 日，亦與證人乙
    ○○證述係持一已逾期之本票向上訴人收錢一節不符。且該
    證人在原審證稱不認識被上訴人，在本院則到庭證稱只知台
    北朋友綽號「姐夫」與「小陳」，已無法與台北朋友聯絡等
    情明確，故無法僅憑該證人之證述，即遽認上訴人就系爭本
    票債務已為清償，或證人乙○○係受被上訴人之委託向上訴
    人收取金錢。
  (三)另證人即上訴人稱在場目擊之劉月賢於原審到庭證稱92年下
    半年間有二個男人（一個姓陳、另一個不知名）至店內向上
    訴人要錢，上訴人告訴伊係被上訴人叫該二名男子來收錢，
    上訴人曾託伊拿30,000元給該二人，伊亦曾見老闆娘劉菊紅
    拿錢給該二人，但不知拿多少等語（參見原審93年8 月31日
    言詞辯論筆錄）。核與上訴人所稱給付之時間、金額亦有不
    符，且證人劉月賢證稱係經上訴人告知該二人係受被上訴人
    委託收錢，則縱證人劉月賢確曾受上訴人委託付錢予二名男
    子或目睹劉菊紅付錢之事實，亦難據之認定證人劉月賢所付
    錢之對象或親見劉菊紅付錢之對象係受被上訴人委託。證人
    邱敏章雖亦到庭證稱曾有一次有二名不認識之人至其家中找
    上訴人，上訴人告訴他是被上訴人找該二人向上訴人要錢，
    其未見過上訴人還錢給被上訴人，僅聽上訴人說過還了多少
    錢給被上訴人而已等語明確（參見原審93年8 月31日言詞辯
    論筆錄），惟證人邱敏章之證詞，僅係傳聞而已，自難據以
    認定被上訴人有委託何人向上訴人要錢或上訴人確已清償之
    事實。
  (四)另依上訴人所提郵政跨行匯款申請書影本二紙所載，收款人
    為李善果，亦非被上訴人，況依上訴人及證人乙○○所述，
    上訴人係依乙○○之指示匯款至李善果帳戶中，而證人乙○
    ○已到庭證述不認識被上訴人，自難據該二紙匯款申請書認
    為該匯款係清償被上訴人系爭本票債務之用。而上訴人所提
    存證信函影本一紙，既為上訴人自行製作，自難作為清償被
    上訴人債務之證明。另本院依上訴人之聲請函查系爭支票之
    兌現情形，經新竹國際商業銀行大湖分行函復：系爭支票於
    93年1 月28日兌現，存入戶名：丁○○，有該分行93年12月
    2 日竹商銀大湖字第332-1 號函可稽。而兌現系爭支票之丁
    ○○到庭具結證稱：系爭支票是伊先生黃朝君給伊的，伊先
    生也不記得如何拿到這張票，但伊跟伊先生與兩造間並無生
    意上之往來，也沒有跟兩造拿過票等情明確（見本院卷93年
    12月28日準備程序筆錄），亦不能證明上訴人辯稱其清償債
    務之系爭支票確交付與被上訴人，自無從據以證明被上訴人
    有委託他人或丁○○收取系爭本票債權金額。
  (五)綜上，上訴人所提證據，均無法證明被上訴人確曾委託他人
    收取系爭本票債權金額及上訴人確已清償系爭本票債務完畢
    之事實，此外，上訴人又未能提出其他證據以實其說，故上
    訴人辯稱系爭本票債務業經清償云云，自無足採。
五、按在票據上簽名者，應依票上所載文義負責；發票人、背書
    人應照本票文義擔保本票之付款；本票之發票人、背書人及
    其他票據債務人，對於執票人應連帶負責；又執票人向本票
    債務人行使追索權時，得請求自到期日起之利息，如無約定
    利率者，依年利率六釐計算，票據法第5 條第1 項、第121
    條、第29條第1 項、第124 條、第96條第1 項、第97條第1
    項第2 款分別定有明文。上訴人既在系爭本票之發票人欄上
    簽名，自應依票上所載文義負責，並應照本票文義擔保系爭
    本票之支付。從而，被上訴人本於票據債權之法律關係，訴
    請上訴人清償200,000 元，及自到期日即93年4 月1 日起至
    清償日止，按年利率6%計算之法定遲延利息，為有理由，應
    予准許。又本件係命清償票據上債務之判決，依民事訴訟法
    第389 條第1 項第3 款之規定，自應依職權宣告假執行。從
    而，原審判命上訴人如數給付，並依職權宣告假執行，於法
    並無違誤。上訴意旨指摘原判決不當，求予廢棄改判，為無
    理由，應予駁回其上訴。
六、據上論結，本件上訴為無理由，依民事訴訟法第436 條之1
    第3 項、第449 條第1 項、第78條，判決如主文。
中　　華　　民　　國　　94　　年　　1 　　月　　31　　日
            民事庭審判長法      官    張淑芬
                        法      官    曾明玉
                        法      官    沈佳宜
以上正本證明與原本無異
本件不得上訴
中　　華　　民　　國　　94　　年　　1 　　月　　31　　日
                        書  記  官　  李惠雯
